【裁判字號】    99,交聲,32
【裁判日期】    990129
【裁判案由】    違反道路交通管理處罰條例聲明異議
【裁判全文】
臺灣基隆地方法院交通事件裁定          99年度交聲字第32號
移送機關即
原處分機關  交通部公路總局臺北區監理所基隆監理站
聲明異議人
即受處分人  甲○○
上列聲明異議人即受處分人因違反道路交通管理處罰條例案件，
對於交通部公路總局臺北區監理所基隆監理站中華民國99年1 月
14日所為之處分（原處分案號：基監字第裁42-Z00000000號），
聲明異議，本院裁定如下：
    主  文
原處分關於吊扣駕駛執照拾貳個月部分撤銷。
甲○○汽車駕駛人駕駛汽車經測定酒精濃度超過規定標準，吊扣
小型車普通駕駛執照拾貳個月。
    理  由
一、原處分意旨略以：聲明異議人即受處分人甲○○（下稱異議
    人）於民國98年12月11日上午8 時20分許，酒後駕駛車牌號
    碼5926-MT 號自用一般小客貨車行經國道一號南下4.7 公里
    處時，為內政部警政署國道公路警察局第一警察隊執勤員警
    攔檢查獲，並經測試異議人之呼氣酒精濃度測定值達每公升
    0.80毫克，業已超出規定標準，遂以異議人酒後駕車為由，
    依違反道路交通管理處罰條例第35條第1 項第1 款之規定當
    場掣單舉發（內政部警政署國道公路警察局98年12月11日公
    警局交字第Z00000000 號），嗣受處分人於應到案期限（98
    年12月26日）後之99年1 月14日到案聽候裁決，交通部公路
    總局臺北區監理所基隆監理站（下稱原處分機關）認事證明
    確，乃於當日依上開條文、違反道路交通管理事件統一裁罰
    基準及處理細則第41條、第43條、第44條及第67條等規定，
    於99年1 月14日以基監字第裁42-Z00000000號違反道路交通
    管理事件裁決書裁處異議人吊扣駕駛執照12個月（裁決主文
    未載明係吊扣異議人何種駕駛執照，然依原處分機關移送書
    意見欄所載，得以確定原處分機關係吊扣異議人所領有之職
    業聯結車駕駛執照）及施以道安講習（異議人所犯刑法第18
    5 條之3 公共危險罪部分，業經本院以98年度基交簡字第56
    4 號刑事簡易判決，判處拘役30日，如易科罰金，以新臺幣
    1,000 元折算1 日）。
二、聲明異議意旨略以：異議人確有酒後駕駛自用一般小客車之
    違規行為，然異議人所持有之職業聯結車駕駛執照係謀生工
    具，爰具狀聲請法院能裁定改吊扣異議人之小型車駕駛執照
    等語。
三、按汽車駕駛人飲用酒類或其他類似物後，其吐氣所含酒精濃
    度超過每公升0.25毫克或血液中酒精濃度超過百分之0.05以
    上者，不得駕車；汽車駕駛人，駕駛汽車經測試檢定有酒精
    濃度超過規定標準者，處新臺幣15,000以上60,000以下罰鍰
    ，並當場移置保管該汽車及吊扣其駕駛執照1 年，道路交通
    安全規則第114 條第2 款、道路交通管理處罰條例第35條第
    1 項第1 款分別定有明文。又汽車駕駛人，有第35條第1 項
    規定之情形時，應接受道路交通安全講習，同條例第24條第
    1 項第2 款亦有明定。
四、經查：
  (一)異議人有於前揭時、地，酒後駕駛前揭自用一般小客貨車，
    嗣經警測試檢定其呼氣酒精濃度達每公升0.80毫克等情，為
    異議人所不爭執，並有內政部警政署國道公路警察局公警局
    交字第Z00000000 號舉發違反道路交通管理事件通知單影本
    及酒精測試紀錄單影本各1 紙在卷可稽，故異議人確有駕駛
    汽車經測試檢定有酒精濃度超過規定標準之違規行為，堪以
    認定，異議人自應受前揭吊扣其駕駛執照1 年之裁罰。
  (二)惟按汽車駕駛人，因違反本條例及道路交通安全規則之規定
    ，受吊銷駕駛執照處分時，吊銷其持有各級車類之駕駛執照
    ，亦為道路交通管理處罰條例第68條所明定，而此規定係於
    94年12月14日修正公布，並於95年3 月1 日施行，而修正前
    之道路交通管理處罰條例第68條則係規定「汽車駕駛人，因
    違反本條例及道路交通安全規則之規定，受吊扣或吊銷駕駛
    執照處分時，吊扣或吊銷其持有各級車類之駕駛執照」，其
    修法意旨，係以「原條文將違規駕駛人所持有之各級車類駕
    駛執照一併吊扣或吊銷，失之過酷，影響人民工作及生活甚
    鉅」為由，而刪除吊扣駕駛人駕駛執照時，應吊扣駕駛人持
    有各級車類駕駛執照之規定（詳立法院公報第94卷第70期第
    136頁至第138頁之院會紀錄暨修正道路交通管理處罰條例第
    68條之立法理由），是依現行道路交通管理處罰條例，已無
    得吊扣駕駛人所持有他級駕駛執照之依據存在，從而，於為
    吊扣駕駛人駕駛執照之處分時，自僅得吊扣駕駛人違規時所
    駕駛該級車類之駕駛執照，以限制其繼續駕駛該級車類行駛
    道路之權利，若駕駛人並無該級車類之駕駛執照，或雖曾持
    有該級車類之駕駛執照，然該駕駛執照業經吊銷、吊扣，即
    無從再執行吊扣該級車類駕駛執照之處分（臺灣高等法院暨
    所屬法院97年法律座談會刑事類提案第40號研討結果亦同此
    見解）。又吊扣汽車牌照、駕駛執照或執業登記證處分，應
    記明應受吊扣之汽車牌照、駕駛執照或執業登記證名稱、號
    碼及吊扣期間，96年10月31日修正之違反道路交通管理事件
    統一裁罰基準及處理細則第43條第2 項第3 款亦規定甚明。
    準此，原處分機關作成關於吊扣駕駛執照處分時，自應就行
    為人所應吊扣之駕駛執照種類予以限定，始符合依法行政原
    則。查異議人為本件違規行為時，係駕駛自用一般小客車（
    普通小型車），有前揭舉發違反道路交通管理事件通知單附
    卷可憑，故依上開說明，異議人依法所受之處分應為限制其
    駕駛普通小型車之權利，亦即僅得吊扣其小型車普通駕駛執
    照1 年，原處分機關未審酌及此，逕予裁處「吊扣駕駛執照
    12個月」，即有違誤，異議人異議為有理由。
  (三)綜上，原處分關於裁處「吊扣駕駛執照12月」部分，有違前
    揭道路交通管理處罰條例第68條規定之修正意旨與內涵，異
    議人異議為有理由，自應由本院將原處分此部分裁定予以撤
    銷，並就該撤銷部分改諭知如主文第二項所示之處罰。至異
    議人雖僅領有聯結車職業駕駛執照（參卷附證號查詢汽車駕
    駛人資料），而無實質持有之小型車普通駕駛執照可供吊扣
    ，惟監理機關仍可以電腦控管或收回駕駛執照註記等方式（
    如在監理系統或異議人聯結車職業駕駛執照上註記自某日起
    12個月內不得駕駛普通小型車），而達到實質上吊扣小型車
    普通駕駛執照之效果，尚難僅因執行技術問題，即將此不利
    益歸於異議人承擔，附此敘明。
據上論斷，應依道路交通案件處理辦法第20條前段規定，裁定如
主文。
中    華    民    國    99    年    1     月    29    日
                  交通法庭法    官  周霙蘭
以上正本證明與原本無異。
對於本件裁定如有不服，應於收受送達後5日內，向本院提出抗
告書狀，敘述抗告之理由，抗告於臺灣高等法院。
中    華    民    國    99    年    1     月    29    日
                          書 記 官  莊智凱

司法院資訊處製作；財團法人民間司法改革基金會備份。
